【裁判字號】    89,上易,170
【裁判日期】    891229
【裁判案由】    分割共有物
【裁判全文】
臺灣高等法院臺中分院民事判決      八十九年度上易字第一七０號
      上  訴  人  壬○○
      被 上訴 人  丁○○
                  丙○○
                  庚○○
                  戊○○
                  辛○○
                  己○○
      兼  共  同
      訴訟代理人  乙○○      .
      共      同
      訴訟代理人  甲○○      .
右當事人間請求分割共有物事件，上訴人對於中華民國八十九年四月十四日臺灣臺中
地方法院第一審判決（八十八年度訴字第一一六四號），提起上訴，本院判決如左：
      主      文
上訴駁回。
第二審訴訟費用由上訴人負擔。
      事      實
甲、上訴人方面
一、聲明：求為判決
  (一)原判決廢棄。
  (二)兩造共有坐落台中市○區○○段二五－七四號土地，分割方法應為如附圖所示甲
    案，Ａ部分三七平方公尺歸被上訴人等共有，Ｂ部分一八平方公尺歸上訴人所有
    。
  (三)第一、二審訴訟費用由兩造按共有比例負擔。
二、陳述及証據：除與第一審判決記載者相同予以引用外，補稱：
    上訴人於原審時並未堅持主張甲案為分割方式，惟經上訴人與相土地之所有人
    協調後，相土地之所有權人同意上訴人所分割之土地位置為甲案之Ｂ部分時，
    提供上訴人水電使用，為此，請將原判決廢棄，改採甲案分割方式等語。
乙、被上訴人方面
一、聲明：求為判決如主文所示。
二、陳述及証據：與第一審判決記載者相同，茲引用之。
      理      由
一、查被上訴人主張系爭坐落臺中市○區○○段二五－七四地號，地目建，面積零點
    零零伍伍公頃土地原本為伊及被上訴人之被繼承人黃葛所共有，伊應有部分為三
    分之一，黃葛應有部分則為三分之二，且因系爭土地原共有人黃葛起訴後之八十
    八年二月十七日死亡，該土地應有部分三分之二所有權即應由黃葛之繼承人，即
    其配偶、子女之被告七人取得，如前述被告七人均依法承受訴訟，然迄未辦理繼
    承登記等事實，業據其提出土地登記簿謄本、地籍圖謄本、戶籍謄本、繼承系統
    表各一份可按，且為被告所不爭執；按分割共有物性質上為處分行為，依民法第
    七百五十九條規定，共有之不動產之共有人中有人死亡時，於其繼承人未為繼承
    登記前，自不得分割共有物，是上訴人一併請求被上訴人乙○○等七人於分割前
    應辦理繼承登記，核無不合。
二、按各共有人得隨時請求分割共有物，但因物之使用目的不能分割或契約定有分割
    期限者不在此限，民法第八百二十三條第一項定有明文。系爭土地地目為建，有
    土地登記簿謄本可稽，而各共有人間並無不予分割之特約，茲因分割方法無法達
    成協議，為此上訴人求為原物分割，依法自無不合，應予准許。
三、查系爭土地上現有被上訴人之被繼承人黃葛所蓋鐵皮屋，已極老舊，後臨巷道，
    此經本院受命法官現場勘驗屬實，製有勘驗筆錄在卷可稽。上訴人雖主張應將系
    爭土地依附圖所示甲案為分割，將編號Ｂ部分分歸伊所有，其餘部分則歸被上訴
    人等保持共有，惟此方法為被上訴人所不同意。按上訴人應有部分為三分之一計
    算，伊所取得之面積為零點零零壹捌公頃，面積甚小，且伊並稱分割後即使造成
    畸零地，亦不會建屋使用，只是當成停車場或租與他人之用途，而依被上訴人提
    出之如附圖所示乙案分割方式，上訴人亦不否認對伊經濟效用等影響較小等情，
    是依上訴人主張分割方式，對被上訴人之影響反較大，而如被上訴人所稱方式，
    將系爭土地如附圖所示乙案Ｄ部分劃歸被上訴人保持公同共有，其餘則由上訴人
    取得之方式，不僅符合被上訴人之利用利益，亦無對上訴人造成很大不利益之情
    形；原審爰斟酌兩造使用土地現狀，系爭土地及相鄰土地之經濟利益，兼顧兩造
    之利益，判決如附圖所示乙案之分割方法為分割。又被上訴人七人係以繼承關係
    取得系爭土地應有部分三分之二，依前述分割方法共同取得如附圖所示乙案Ｄ部
    分土地後，於被上訴人間之公同共有關係未消滅前，其七人就依前述分割方法取
    得者仍應保持公同共有，核無違誤。上訴意旨以上訴人經與相土地所有人協調
    後，相土地所有權人同意上訴人所分得土地位置為甲案之Ｂ部分時，願提供上
    訴人水電使用，請改採甲案分割方式為分割云云，指摘原判決不當，求予廢案，
    難認為有理由。
四、據上論斷，本件上訴為無理由，依民事訴訟法第四百四十九條第一項、第七十八
    條，判決如主文。
中      華      民      國    八十九    年    十二    月    二十九      日
~B1民事第三庭審判長法  官  陳照德
~B2                法  官  蔡王金全
~B3                法  官  陳成泉
右為正本係照原本作成。
不得上訴。
~B                 書記官  林育德
中      華      民      國    九十      年      一      月      三      日
                                                                        Ｌ


司法院資訊處製作；財團法人民間司法改革基金會備份。
